臺灣高雄地方法院民事判決
110年度保險字第21號
原      告  吳柏霖  
訴訟代理人  鄭曉東律師
            魏緒孟律師
被      告  國泰人壽保險股份有限公司

法定代理人  黃調貴  
訴訟代理人  林憲一  
上列當事人間請求給付保險金事件，本院於民國111年7月20日言
詞辯論終結，判決如下：
    主      文
原告之訴及假執行之聲請均駁回。
訴訟費用由原告負擔。
    事實及理由
一、按訴狀送達後，原告不得將原訴變更或追加他訴。但請求之
    基礎事實同一、擴張或減縮應受判決事項之聲明者，不在此
    限，民事訴訟法第255條第1項第2款、第3款定有明文。經查
    ，原告起訴聲明：㈠被告應給付原告新臺幣（下同）500萬元
    ，及自起訴狀繕本送達翌日起至清償日止，按週年利率百分
    之5計算之利息。㈡願供擔保，請准宣告假執行（見審查卷第
    9頁）。嗣於本院審理中擴張利息請求，變更聲明為：㈠被告
    應給付原告500萬元，及自起訴狀繕本送達翌日起至清償日
    止，按週年利率百分之10計算之利息。㈡願供擔保，請准宣
    告假執行（見審查卷第61頁，下稱變更後聲明）。經核原訴
    與變更之訴請求之基礎事實同一，擴張應受判決事項之聲明
    ，自與前開規定相符，應予准許。
二、原告主張：原告之父吳富鋐前以自己為要保人及被保險人，
    於民國102年12月30日向被告投保「新GO保障100定期壽險」
    （下稱系爭保險契約），保險期間自102年12月31日起至112
    年12月30日止，保險金額500萬元，並約定分期保險費於超
    過寬限期間仍未交付者，若有保單價值準備金時，被告應以
    保單價值準備金墊繳保費，原告則為系爭保險契約身故保險
    金之受益人。嗣吳富鋐於110年2月21日死亡，經原告向被告
    申請理賠，被告竟以系爭保險契約已停效為由拒絕理賠，惟
    吳富鋐既係在系爭保險契約有效期間內死亡，被告自應給付
    身故保險金500萬元予原告。為此，爰依系爭保險契約及保
    險法第34條規定，提起本訴等語。並聲明：如變更後聲明。
三、被告則以：系爭保險契約最近一期應繳日期108年12月31日
    之保險費，逾期未繳納，被告遂以系爭保險契約之保單價值
    準備金墊繳應繳保費，惟保單價值準備金餘額於109年6月30
    日已不足墊繳保費，被告即於109年8月間寄送保險費繳款通
    知書至吳富鋐於要保書指定之地址，然吳富鋐逾寬限期間仍
    未繳費，系爭保險契約已自109年9月22日起停效。是吳富鋐
    係於系爭保險契約停效後始不幸身故，被告並無給付身故保
    險金之責等語，資為抗辯。並聲明：㈠原告之訴及假執行之
    聲請均駁回。㈡如受不利之判決，願供擔保請准宣告免為假
    執行。　　
四、不爭執事項
  ㈠吳富鋐前以自己為要保人及被保險人，於102年12月30日向被
    告投保系爭保險契約，保險期間自102年12月31日起至112年
    12月30日止，保險金額500萬元，並約定分期保險費於超過
    寬限期間仍未交付者，若有保單價值準備金時，被告應以保
    單價值準備金墊繳保費，原告則為系爭保險契約身故保險金
    之受益人。
  ㈡嗣吳富鋐於110年2月21日死亡。
  ㈢系爭保險契約最近一期應繳日期108年12月31日之保險費，逾
    期未繳納。
  ㈣被告有於109年8月間寄送保險費繳款通知書至吳富鋐於要保
    書指定之地址。
  ㈤如系爭保險契約有效，原告得請領身故保險金之金額為500萬
    元。
五、爭執事項
　　系爭保險契約於110年2月21日是否仍有效存續？原告得否請
    求被告給付系爭保險金500萬元？　
六、本院之判斷
　㈠按人壽保險之保險費到期未交付者，除契約另有訂定外，經
    催告到達後屆30日仍不交付時，保險契約之效力停止；催告
    應送達於要保人，或負有交付保險費義務之人之最後住所或
    居所，保險費經催告後，應於保險人營業所交付之；保險契
    約約定由保險人墊繳保險費者，於墊繳之本息超過保單價值
    準備金時，其停止效力及恢復效力之申請準用第1項至第6項
    規定，保險法第116條第1項、第2項、第6項定有明文。又被
    保險人於本契約有效期間內身故者，本公司按保險單所記載
    的保險金額，給付身故保險金；約定以金融機構轉帳或其他
    方式交付第二期以後的分期保險費者，本公司於知悉未能依
    此項約定受領保險費時，應催告要保人交付保險費，自催告
    到達翌日起30日內為寬限期間；逾寬限期間仍未交付者，本
    契約自寬限期間終了翌日起停止效力，系爭保險契約第10條
    第1項、第4條第2項、第3項亦約定甚明。
　㈡經查，原告主張吳富鋐前以自己為要保人及被保險人，於102
    年12月30日向被告投保系爭保險契約，保險期間自102年12
    月31日起至112年12月30日止，保險金額500萬元，並約定分
    期保險費於超過寬限期間仍未交付者，若有保單價值準備金
    時，被告應以保單價值準備金墊繳保費，原告則為系爭保險
    契約身故保險金之受益人，嗣吳富鋐於110年2月21日死亡等
    情，為被告所不爭執（見本院卷第35-36頁），並有系爭保
    險契約書、戶籍謄本、相驗屍體證明書在卷可稽（見審查卷
    第15-45頁），此部分之事實，固堪先予認定。
　㈢惟系爭保險契約最近一期應繳日期108年12月31日之保險費，
    逾期未繳納等情，此為兩造所不爭執（見本院卷第35-36頁
    ），並有卷附保險費繳款通知書暨郵件掛號清單、保險費繳
    費紀錄一覽表可參（見審查卷第79-81頁，本院卷第63頁）
    。而系爭保險契約之保險費用為年繳31,300元，換算為月繳
    即為每月2,608元，有系爭保險契約書在卷可查（見審查卷
    第17頁）；復經本院函詢國泰人壽保險股份有限公司回覆略
    以：系爭保險契約於108年12月31日時之保單價值準備金為1
    8,950元，且定期險因商品特性，保單價值準備金於第六保
    單年度末達最高點，後續保單價值準備金會依次遞減等語，
    有該公司函文在卷可參（見本院卷第137-139頁），依此計
    算，應認被告抗辯系爭保險契約保單價值準備金自109年6月
    30日即不足墊繳保費，尚屬有據。原告雖又主張系爭保險契
    約為定型化契約，未將保單價值準備金明細及計算方式附錄
    於契約，金額亦不合理，應為有利原告之解釋云云，然保單
    價值準備金係人身保險業以計算保險契約簽單保險費之利率
    及危險發生率為基礎，並依主管機關規定方式計算之準備金
    ，性質上為一固定之金額，並非契約之解釋，原告前揭主張
    ，顯有誤解。
　㈣另被告有於109年8月間寄送保險費繳款通知書至吳富鋐於要
    保書指定之地址等情，亦為兩造所不爭執（見本院卷第35-3
    6頁），並有卷附保險費繳款通知書暨郵件掛號清單可參（
    見審查卷第79-81頁）；復經本院函詢中華郵政股份有限公
    司高雄郵局函覆略以：旨述郵件（即前述保險費繳款通知書
    ）經二次投遞均未妥投，於109年8月24日送達鳳山新富郵局
    招領等語，有該局110年11月12日高郵字第1109510512號函
    在卷可查（見本院卷第25頁），是依卷內事證，應認被告抗
    辯其業已合法催告吳富鋐繳納保險費用，然吳富鋐逾寬限期
    間仍未繳費，系爭保險契約自109年9月22日起即已停效，亦
    屬有據。原告雖又主張吳富鋐當時因案遭羈押，應將催繳通
    知書送達監獄始生效力云云，然系爭保險契約第28條已明文
    約定被告各項通知以契約所載要保人之最後住所發送（見審
    查卷第33頁），自無從課以被告隨時查證要保人現在住所地
    之義務，原告前揭主張，並不可採。準此，被告抗辯吳富鋐
    係於系爭保險契約停效後始不幸身故乙節，自堪採信。
七、綜上所述，本件原告依系爭保險契約及保險法第34條之規定
    ，請求被告給付500萬元，及自起訴狀繕本送達翌日起至清
    償日止，按週年利率百分之10計算之利息，為無理由，應予
    駁回。原告之訴既經駁回，其假執行之聲請亦失所附麗，即
    應併予駁回。
八、本件事證已臻明確，兩造其餘攻擊防禦方法及證據，核與判
    決之結果不生影響，爰不一一論列，併此敘明。
九、訴訟費用負擔之依據：民事訴訟法第78條。  
中　　華　　民　　國　　111 　年　　8　　月　　19 　　日
                  民事第四庭  法　官　鄭伊倫
以上正本係照原本作成。
如對本判決上訴，須於判決送達後20日內向本院提出上訴狀。如
委任律師提起上訴者，應一併繳納上訴審裁判費。
中　　華　　民　　國　　111 　年　 8　　月　　19 　　日
                              書記官　陳孟琳